【裁判字號】    99,監,429
【裁判日期】    991229
【裁判案由】    許可監護人行為
【裁判全文】
臺灣臺北地方法院民事裁定               99年度監字第429號
    聲  請  人  鍾高靜英
    相  對  人  鍾國鴻
上列聲請人聲請許可監護人行為事件，本院裁定如下：
    主  文
聲請駁回。
聲請程序費用新台幣壹仟元由聲請人負擔。
    理  由
一、本件聲請意旨略以：相對人鍾國鴻前經鈞院於民國  97  年
    10 月 31 日以 97 年度禁字第 284 號民事裁定宣告為禁治
    產人，聲請人係相對人之配偶為法定監護人，茲因相對人需
    支付龐大醫療費用、看護費用，爰聲請准予處分相對人所有
    之不動產云云。
二、按民法總則中華民國97年5 月2 日修正之條文施行前，已為
    禁治產宣告者，視為已為監護宣告；繫屬於法院之禁治產事
    件，其聲請禁治產宣告者，視為聲請監護宣告；聲請撤銷禁
    治產宣告者，視為聲請撤銷監護宣告；並均於修正施行後，
    適用修正後之規定，民法總則施行法第4 條定有明文。又中
    華民國97年5 月2 日修正之民法親屬編第四章條文施行前所
    設置之監護人，於修正施行後，適用修正後之規定，民法親
    屬編施行法第14條之2 規定亦有規定。上開按民法總則中華
    民國97年5 月2 日修正之條文，於98年11月23日施行。故本
    件聲請處分受監護人之不動產事件，自應適用新法之規定，
    合先敘明。
三、次按監護開始時，監護人對於受監護人之財產，應依規定會
    同遺囑指定、當地直轄市、縣（市）政府指派或法院指定之
    人，於二個月內開具財產清冊，並陳報法院。又於前條之財
    產清冊開具完成並陳報法院前，監護人對於受監護人之財產
    ，僅得為管理上必要之行為，民法第  1113 條準用第 1099
    條、第 1099-1 條定有明文。因此，受監護宣告人（即受禁
    治產宣告人）之監護人，應與會同開具財產清冊之人，共同
    將受監護宣告人（受禁治產宣告人）之財產，開具財產清冊
    陳報法院，若未陳報，監護人僅能為管理上之必要行為，而
    不得處分。
四、經查：聲請人主張受監護宣告人鍾國鴻經法院宣告禁治產，
    而聲請人為法定監護人，有處分受監護宣告人不動產需要之
    情，此據其提出本院  97 年度禁字第 284 號裁定暨確定證
    明書影本為證，堪信為真實。惟依前揭規定，禁治產人鍾國
    鴻視為已受監護宣告，自應依前揭新修正規定，由監護人與
    會同開具財產清冊之人共同將受監護宣告人之財產，開具財
    產清冊陳報法院後，始得聲請處分監護人之財產。因本件尚
    未聲請法院選任「會同開具財產清冊之人」，聲請人亦未與
    該「會同該選出開具財產清冊之人」開具受監護宣告之人之
    財產清冊，並依法向法院陳報財產清冊，故聲請人逕向本院
    聲請處分受監護宣告人之不動產，於法未合，應予駁回。
五、依非訟事件法第21條第2 項、民事訴訟法第78條、第95條，
    裁定如主文。
中    華    民    國    99    年  12      月    29    日
                        家事法庭法  官  彭南元
以上正本係照原本作成。
如對本裁定抗告，應於裁定送達後10日內向本院提出抗告狀。
中    華    民    國    99    年  12      月    29    日
                                書記官  尹遜言

司法院資訊處製作；財團法人民間司法改革基金會備份。
